台灣基隆地方法院刑事判決　　　　　　　　　　　　九十三年度交簡上字第一一號
　　上　訴　人　台灣基隆地方法院檢察署檢察官
　　上　訴　人　甲○○
　　即　被　告
右上訴人即被告因公共危險等案件，不服本院基隆簡易庭九十三年度基交簡字第一三
二號中華民國九十三年四月二十八日所為第一審刑事簡易判決（偵查案號：九十三年
度偵字第九五六號）提起上訴，本院管轄第二審之合議庭判決如左：
    主      文
原判決撤銷。
甲○○服用酒類，不能安全駕駛動力交通工具而駕駛，處有期徒刑貳月；如易科罰金
，以參佰元折算壹日。又因過失傷害人之身體，處有期徒刑伍月；如易科罰金，以參
佰元折算壹日。應執行有期徒刑陸月；如易科罰金，以參佰元折算壹日；緩刑貳年。
    事      實
一、事實經過
    甲○○於民國九十三年一月二十四日凌晨二時五十分許，於飲用燒酒雞湯一碗後
    ，注意力減低、反應能力變慢，已不能安全駕駛動力交通工具，竟仍駕駛ＥＨ—
    三七０九號自用小客車，沿基隆市○○區○○路由八堵往碇內方向行駛，行經基
    隆市○○路七十八號即暖江橋頭前時適有乙○○駕駛其六二六—ＬＮ號營業小客
    車沿對向車道駛至。甲○○應注意能注意汽車在雙向二車道行駛時，於劃有分向
    限制線之路段，不得駛入來車之車道內，竟疏未注意，因不勝酒力，失控駛入對
    向車道內，與乙○○之車對撞，致乙○○受有右側第五肋骨骨折、右側第五掌骨
    骨折、右側眼瞼裂傷及左側股骨粉碎性骨折等傷害。經警前往處理，甲○○亦受
    傷昏迷，經送台灣礦工醫院急救時，經抽血檢驗血液酒精濃度為一四八點一七ｍ
    ｇ／ｄｌ（毫克／一百公升），相當於呼氣檢測零點七五ｍｇ／ｌ（毫克／公升
    ）。
二、移送機關
    案經被害人乙○○訴由基隆市警察局第三分局報請台灣基隆地方法院檢察署檢察
    官偵查而聲請以簡易判決處刑。
    理      由
壹、事實認定
一、證據共通部分
    右開事實，業據被告甲○○坦承不諱，核與告訴人乙○○指訴之情節相符，並有
    診斷證明書、台灣礦工醫院血液檢驗報告單、道路交通事故現場圖、道路交通事
    故調查報告表各一紙及現場照片十二張附卷可稽，足見被告之自白與事實相符，
    可以採信。
二、公共危險部分
    按汽車駕駛人飲酒後，其吐氣所含酒精成分超過每公升○點二五毫克（ＭＧ／Ｌ
    ）以上者，不得駕車，道路交通安全規則第一百十四條第二款定有明文。次按呼
    氣酒精濃度每公升零點二五毫克以上，其中毒症狀為輕度協調功能降低，呼氣酒
    精濃度每公升零點五毫克以上，其中毒症狀為反應較慢、感覺減低而影響駕駛，
    有行政院國軍退除役官兵輔導委員會台北榮民總醫院八十八年八月五日（８８）
    北總內字第二六八六八號函可參。其次，酒精使用後對身體之影響，除自主神經
    系統亢奮與認知功能之暫時性缺損外，與駕駛能力有關而將受影響者，為１、對
    移動景物之追蹤能力。２、經強光照射後恢復視力。３、監視四周之注意力。許
    多人常因飲酒後無可自覺之生理反應，以致頭部功能已缺損，仍不自知而照常開
    車；雖每人飲酒後之自覺生理反應不一，然而同種族間之酒精清除率係相近，故
    一般而言，飲用同量酒精後對每個人身體之影響應類似，且酒精濃度與肇事率之
    關係為呼氣酒精濃度達每公升零點二五毫克時，肇事率為未飲酒者之兩倍，有台
    北醫學院、中央警察大學所製相關研究文獻資料可參。再按血清中酒精濃度測試
    單位為ｍｇ／ｄｌ（每一百ｃｃ毫克），除以二００，相當於呼氣檢測值ｍｇ／
    ｌ（每公升毫克）等情，卷附台灣礦工醫院檢查報告下方之「特別聲明」記之甚
    詳（偵查卷第十一頁）。茲被告經抽血檢驗血液酒精濃度為一四八點一七ｍｇ／
    ｄｌ（毫克／一百公升），換算結果，相當於呼氣檢測零點七五ｍｇ／ｌ（毫克
    ／公升），已經超過上開限度。何況，依卷附現場圖所示，被告之車已完全侵入
    對向車道而肇事，足見被告當時確已酒醉，已達不能安全駕駛動力交通工具之狀
    態無疑，從而其公共危險部分之犯行洵堪認定。
三、過失傷害部分
    按汽車駕駛人飲酒後吐氣所含酒精成份超過每公升Ｏ‧二五毫克以上者，不得駕
    車；汽車在雙向二車道行駛時，於劃有分向限制線之路段，不得駛入來車之車道
    內，道路交通安全規則第一百十四條第二款及第九十七條第二款分別定有明文。
    被告駕車自應注意上述道路交通安全規則之規定，且依當時情形，並無不能注意
    之情事，竟疏未注意，仍於酒後行車，導致失控而駛入對向車道並肇事，被告之
    行為應有過失。被告之過失駕車行為，與被害人之受傷結果間，具有相當因果關
    係甚明，從而被告過失傷害之犯行洵堪認定。
貳、法律適用
一、所犯罪名
    核被告所為，係犯刑法第一百八十五條之三之公共危險罪及第二百八十四條第一
    項前段之過失傷害罪。
二、加重其刑
    被告係在酒醉後駕駛汽車而肇事，依法應負刑事責任，依道路交通管理處罰條例
    第八十六條第一項之規定，應予加重其刑。
三、並非自首
    被告係在昏迷後送醫，經警前往醫院探視時，始承認其為肇事人，對照卷附基隆
    市警察局交通隊道路交通事故簡易談話紀錄表（一）警員於礦工醫院記載修賢係
    「送醫昏迷無法制作筆錄」及基隆市○○○道路交通事故報案人須知記載「警員
    前往傷者就醫之醫院處理時，肇事人在場，並當場承認為肇事人」，可以為證，
    可見被告並非自首而受裁判，無法依自首之規定而減輕其刑，併予指明。
四、數罪併罰
    前述二罪，本院雖有如附件三之見解，認為公共危險罪係過失犯，並非故意犯，
    且依實害犯吸收危險犯原則，在觸犯過失傷害罪後，公共危險罪應為過失傷害罪
    所吸收云云，惟本院最後採取目前實務上之通說，認為公共危險罪係保護社會之
    公共安全法益，過失傷害罪係保護個人之身體法益，二罪法益不同，且前者為故
    意犯、繼續犯，後者為過失犯、即成犯，從而兩罪應予分論併罰。
參、違憲審查
一、法益原則
    按刑事立法上之「法益原則」要求任何行為要加以犯罪化，必因其法益受到侵害
    或危險。蓋刑事立法之核心，在於其所保護之法益。刑法之任務，在於法益之保
    護。無法益保護，無刑法可言；亦即無法益受到侵害或危險，則無施以刑罰之必
    要。行為如未造成「法益侵害」或「法益危險」，則無將之犯罪化之必要。在法
    益侵害，為「實害犯」；在法益危險，為「危險犯」。再者，法益本身依其價值
    評價之強度，而呈現法益位階。生命、身體、自由、名譽、財產五者，按其順序
    ，而高低位階化。生命法益最高，其次身體法益，其次自由法益，其次名譽法益
    ，而財產法益最低。此五種傳統法益，稱之為「個人法益」。在個人法益以外之
    法益，即「超個人法益」或「一般法益」、「團體法益」、「整體法益」，亦必
    須其與個人法益具有關連性者，始得為刑法所保護之一般法益。所謂危險犯，亦
    即行為人之行為造成法益危險，尚未至法益侵害，亦立法予以犯罪化。以最高位
    階之生命法益言之，刑法之有預備殺人罪、預備放火罪、預備強盜罪、預備擄人
    勒贖罪，均因其行為已造成生命法益之危險；否則，各該罪即無設預備犯之必要
    。如係單純身體、自由、名譽、財產之法益危險行為，則未曾設預備犯而加以犯
    罪化。蓋法益之功能，在刑法上有二：一為決定刑罰必要性；二為使得處刑合理
    性。前者，有法益保護之必要性，始得加以犯罪化；後者，其法定刑之刑罰種類
    及其刑度輕重，必須與其所保護之法益具有相當性。有「入刑化」之必要時，始
    得賦予該刑種；具有相當性時，始得為該級刑度之訂定。申言之，必須與其法益
    位階為合理而相當之規範，以免產生不合理之法定刑。依前者，可以導出一基本
    刑事立法原則，即「無法益損害，即無刑罰」原則。否則，立法者任意行使其刑
    罰權之結果，勢必使得刑事法充斥無法益之犯罪。如此，隨意加以犯罪化，輕易
    動用刑罰，實與刑罰「最後手段原則」有違。依後者，其刑罰之賦予始合乎「罪
    責原則」，使其罪責與刑罰得以相適應而具有相當性，亦即立法上之「罪刑相當
    原則」。
二、公共危險部分
    查本案酒醉駕駛之公共危險，通說認為，依傳統法益觀點，其所侵害者為公共危
    險，乃社會法益之實害犯；惟依新法益觀點，其所危及者為個人生命、身體或財
    產法益，乃各該法益之危險犯，其犯罪化之立法固有其法理；惟其飲酒至一定程
    度，既無任何實害發生，其危險之或然率亦未必甚高，僅因著手駕駛車輛之行為
    ，即予犯罪化而施以刑罰，是否違背刑罰之最後手段原則，非無商榷之餘地。證
    諸其他交通違規行為，如闖紅燈或超速行駛，並亦未立法犯罪化，可知本罪之犯
    罪化立法，尚有檢討之必要。申言之，刑罰之防衛線是否應前移至此，本院深感
    懷疑。本罪之除罪化，似可考慮。
三、過失傷害部分
１、本件過失傷害行為所侵害者為身體法益，乃身體法益之實害犯，且為過失犯，並
    非故意犯，其致重傷部分，為加重結果犯，其立法犯罪化自有必要。然則，行為
    之處罰，以故意為原則，以過失為例外；過失行為之處罰，必須法律特別規定，
    此觀之刑法第十二條之規定自明。依上述法益位階之觀點，在侵害個人法益各罪
    中，僅有生命法益之過失犯及身體法益之過失犯，而無自由法益、名譽、財產法
    益之過失犯。申言之，僅有刑法第二百七十六條之過失致死罪及刑法第二百八十
    四條之過失傷害罪。茲觀其刑度：刑法第二百七十一條第一項侵害生命法益之殺
    人罪，其刑度為死刑、無期徒刑或十年以上有期徒刑。刑法第二百七十八條第二
    項重傷致死罪，其刑度為無期徒刑或七年以上有期徒刑。刑法第二百七十七條第
    二項前段之傷害致人於死罪，其刑度為無期徒刑或七年以上有期徒刑。刑法第二
    百七十八條第一項之重傷罪，其刑度為五年以上十二年以下有期徒刑。刑法第二
    百七十七條第二項後段之傷害致重傷罪，其刑度為三年以上十年以下有期徒刑。
    刑法第二百七十七條第一項侵害身體法益之傷害罪，其刑度為三年以下有期徒刑
    、拘役或一千元以下罰金。刑法第二百七十六條第二項之業務過失致死罪，其刑
    度為五年以下有期徒刑或拘役，得併科三千元以下罰金。刑法第二百七十六條第
    一項之普通過失致死罪，其刑度為二年以下有期徒刑、拘役或二千元以下罰金。
    刑法第二百八十四條第二項之業務過失致重傷罪，其刑度為三年以下有期徒刑、
    拘役或二千元以下罰金。刑法第二百八十四條第一項後段之過失致重傷罪，其刑
    度為一年以下有期徒刑、拘役或五百元以下罰金。刑法第二百八十四條第二項之
    業務過失傷害罪，其刑度為一年以下有期徒刑、拘役或一千元以下罰金。刑法第
    二百八十四條第一項前段普通過失傷害罪，其刑度為六月以下有期徒刑、拘役或
    五百元以下罰金。再對比刑法第三百零二條第一項侵害自由法益之妨害自由罪，
    其刑度為五年以下有期徒刑、拘役或三百元以下罰金。刑法第三百二十條第一項
    侵害財產法益之竊盜罪，其刑度為五年以下有期徒刑、拘役或五百元以下罰金。
    可見其立法背景，係重財產法益而輕身體法益，違背刑法理論，不合刑法潮流，
    已然可見。
２、由於時空背景不同，民國二十四年施行之現行刑法，其三十三條將有期徒刑之上
    限定為十五年，係以當時「人生平均年齡不過四十一、二齡」為其立法理由；刑
    法各罪名之有期徒刑上下限，例如九十一年一月三十日修正公布前之刑法第三百
    二十八條之強盜罪，其法定刑為三年以上十年以下；刑法第二百十一條之偽造公
    文書罪，其法定刑為一年以上七年以下，亦均以此為其立法理由。然則，六十餘
    年後之今日已然不同，平均人壽將近八十歲，已近立法當時一倍；惟刑法並未配
    合修正刑度，歷年來只知制訂並修正罰金罰鍰提高標準條例，不知制訂「有期徒
    刑提高標準條例」，造成司法實務普遍性重罪輕判之必然結果。例如殺人未遂罪
    ，最低必須判處有期徒刑五年，而傷害罪，最高竟不得超過有期徒刑三年，豈是
    合理？等而下之，普通過失傷害罪之最高刑度止於有期徒刑六月，明顯不足；在
    業務過失傷害罪，最高刑度止於有期徒刑一年，亦顯然過輕，在重大過失之情形
    ，勢將造成法官不能為妥適之量刑，個案正義無從實現，其刑度自有修正而提高
    之必要。因此，本院認為廢除有期徒刑十五年之上限，並考慮制訂「有期徒刑提
    高標準條例」，加倍提高刑法分則各罪有期徒刑之上下限，法官才有妥適之量刑
    空間。申言之，在傷害罪，其修正方式有二：其一，修正放寬刑法第十條第四款
    重傷之定義，不須至「毀敗」或「重大不治或難治」，始得稱為重傷；如其傷害
    重大，例如使人四肢骨折，尚未毀敗，縱屬可治，並非難治，亦得列為重傷，而
    適用刑法第二百七十八條重傷罪之規定，處以五年以上十二年以下有期徒刑。其
    二，先行提高本刑至有期徒刑五年，使與自由法益及財產法益至少相當，以此為
    基準，再和其他罪名一樣，適用「有期徒刑提高標準條例」，提高一倍，而修正
    為十年以下有期徒刑；如此，始足以涵蓋重大傷害之罪責，法官才能為罪刑相當
    之量刑，人民之身體法益才能得到有效之保障；至於刑法第二百八十七條關於傷
    害罪告訴乃論之規定，應予廢除，改為非告訴乃論，僅在法官認為傷害係「輕微
    」時，保留被害人之撤回權即可。至於過失致死及過失傷害罪亦同，在過失致死
    罪，不分業務過失或非業務過失，先修正提高為業務過失死罪之基本刑度即有期
    徒刑五年，再和其他罪名同樣提高一倍，而修正為十年以下有期徒刑，並以業務
    過失、無照駕駛、酒醉駕駛、斑馬線肇事等，作為加重事由；如此，始足以涵蓋
    重大過失致死罪之罪責，法官才能為罪刑相當之量刑。過失傷害亦同，修正為三
    年以下有期徒刑，再和其他罪名同樣提高一倍，並以業務過失、無照駕駛、酒醉
    駕駛、斑馬線肇事等，作為加重事由。如此，始足以涵蓋重大過失致死罪或重大
    過失傷害之罪責，法官才能為罪刑相當之量刑。申言之，就刑事政策而言，若業
    務過失致死罪，最高可處有期徒刑十五年，業務過失傷害，最高可處有期徒刑九
    年，在過失致死事故最多之交通案件，必然大量減少，人民之生命法益才能得到
    有效之保障，併此說明之，並期立法院注意及之。
肆、刑罰裁量
一、刑罰理論
    按德國基本法第一條第一項規定：「人性尊嚴不可侵犯。尊重及保護人性尊嚴，
    乃所有國家權力機構之義務。」依據國民主權原理，國民是國家主人，其人性尊
    嚴不可侵犯。尊重及保護其人性尊嚴，實係行政、立法、司法機關之義務。因此
    ，刑事司法上之「罪刑相當原則」要求法官在量刑時，應依法益之位階，重所當
    重，輕所當輕，必使罪得其刑而刑當其罪；不得重罪而輕判，或輕罪而重判；期
    使責任與刑罰得以相適應，而具有相當性。地藏十輪經（第三卷）云：「若犯重
    罪，應重治罰；若犯中罪，應中治罰；若犯輕罪，應輕治罰；令其慚愧，懺悔所
    犯。」其此之謂也！蓋就刑罰之報應理論言之，刑罰係以其具有痛苦性之本質，
    來均衡具有不法本質之犯罪，藉以衡平行為人之罪責，使行為人得因責任抵償而
    贖罪，而社會正義得以實現義，是故強調「刑罰之輕重應與罪責之輕重成比例」
    。其報應之內容即為自由之剝奪，亦即有期徒刑之相加，而監獄即為執行報應之
    場所。再就特別預防理論言之，受刑人之犯罪係社會化過程之障礙，應使其在監
    執行，以接受再教育而求其再社會化。復就一般預防理論觀之，以對受刑人之施
    以刑罰，作為威嚇他人之手段，不過刑罰之附帶作用，並非其主要目的。
二、主刑裁量
    為此，本院：１、審酌被告之品行、生活狀況、智識程度、犯罪之動機、目的、
    犯罪所生之危害、犯後之態度等一切情狀之後，２、再斟酌拘役並無教化功能，
    乃不具實益之刑罰種類，立法上以廢除為宜，以資符合自由刑單一化之要求；六
    月以下之短期自由刑，既難有教化作用，又易使受刑人感染惡習，除非被告有受
    其執行之特殊必要，否則尚無宣告之必要；如其不得已而宣告，應以緩刑或易科
    罰金而調和之；在裁判上一罪之情形，應予適度加重其刑，始合乎罪刑相當原則
    等情，３、復衡量被告係侵入對向車道而肇事，其過失情節非輕；惟雙方已經達
    成和解，告訴人願意原諒被告等情，業經告訴人供明（本院卷九十三年八月十日
    準備程序筆錄第二頁）；４、再考慮被告是否應施予刑罰並使之入監獄執行，應
    依刑罰理論及刑事政策而加以考量，斟酌重點在於被告有無執行剝奪其自由，並
    施以監獄之教化，以使其再社會化之必要性，並非以其是否已經和解而為主要之
    判斷標準；惟在過失傷害一類之過失犯罪，其本質為注意義務之違反，若是偶發
    之輕微犯罪，固未必應施予監獄教化，惟若屬於業務過失，且其注意義務之違反
    程度嚴重，又未履行和解內容者，在是否為緩刑之宣告上，自為重要考量因素。
    ５、因此，本院綜合上情，認為分別量處如主文所示之自由刑，足以使其罪刑相
    當，爰依上開標準而宣告之，以示儆懲，並諭知易科罰金之折算標準，再定其應
    執行之刑，檢察官依告訴人之請求而上訴，請求從重量刑云云，為無理由。
三、緩刑宣告
    查被告前未曾受有期徒刑以上刑之宣告，此有台灣高等法院被告全國前案紀錄表
    在卷可按。其因一時失慮，偶罹刑典，且犯後已與告訴人達成和解，賠償告訴人
    所受損害，告訴人並已於本院調查時，當庭宥恕被告，此有本院準備程序筆錄在
    卷可參，堪認被告經此次科刑教訓後，信當知所警惕，而無再犯之虞，本院因認
    所宣告之刑，以暫不執行為適當，爰併諭知緩刑二年，以啟自新。
伍、撤銷理由
    原審簡易判決對被告論罪科刑，固非無見，惟因被告係在酒醉後駕駛汽車肇事，
    依法應負刑事責任，依道路交通管理處罰條例第八十六條第一項之規定，應予加
    重其刑，已如前述；而原審判決漏未適用該條規定，加重其刑，尚有未洽，自應
    由本院撤銷原判決，改判如主文所示，以資適法。
陸、據上論斷
    應依刑事訴訟法第四百五十五條之一第一項、第三項、第三百六十九條第一項前
    段、第三百六十四條、第二百九十九條第一項前段、道路交通管理處罰條例第八
    十六條第一項、刑法第十一條前段、第一百八十五條之三、第二百八十四條第一
    項前段、第五十一條第五款、第四十一條第一項前段、第七十四條第一款、罰金
    罰鍰提高標準條例第一條前段、第二條，判決如主文。
本案經檢察官王亞樵到庭執行職務。
中     華     民     國      九十三     年      八      月    三十一    日
                                    台灣基隆地方法院刑事第五庭
                                      審判長法  官  陳  志  祥
                                            法  官  王  福  康
                                            法  官  王  慧  惠
右正本證明與原本無異。
本判決不得上訴。
中     華     民     國      九十三     年      九      月        一    日
                                            書記官  陸  清  敏
附錄：
刑法第一百八十五條之三：
服用毒品、麻醉藥品、酒類或其他相類之物，不能安全駕駛動力交通工具而駕駛者，
處一年以下有期徒刑、拘役或三萬元以下罰金。
刑法第二百八十四條第一項：
因過失傷害人者，處六月以下有期徒刑、拘役或五百元以下罰金，致重傷者，處一年
以下有期徒刑、拘役或五百元以下罰金。
（罰金已經罰金罰鍰提高標準條例提高為十倍）
附件一：
臺灣基隆地方法院刑事簡易判決　　　　　　　　　九十三年度基交簡字第一三二號
    聲　請　人　臺灣基隆地方法院檢察署檢察官
　　被　　　告　甲○○　女　四十七歲（民國○○○年○月○日生）
　　　　　　　　　　　　住基隆市○○區○○路三七○號二樓
　　　　　　　　　　　　身分證統一編號：Ｚ000000000號
右列被告因公共危險案件，經檢察官聲請以簡易判決處刑（九十三年度偵字第九五六
號），本院判決如左：
    主    文
甲○○服用酒類，不能安全駕駛動力交通工具而駕駛，處有期徒刑貳月，如易科罰金
，以參佰元折算壹日；又因過失傷害人之身體，處有期徒刑肆月，如易科罰金，以參
佰元折算壹日。應執行有期徒刑伍月，如易科罰金，以參佰元折算壹日。
    事實及理由
一、本件犯罪事實、證據及應適用之法條，均引用檢察官聲請簡易判決處刑書之記載
    。
二、依刑事訴訟法第四百四十九條第一項前段、第四百五十四條第二項，刑法第一百
    八十五條之三、第二百八十四條第一項前段、第五十一條第五款、第四十一條第
    一項前段，罰金罰鍰提高標準條例第一條前段、第二條，逕以簡易判決處刑如主
    文。
如不服本判決，得自收受送達之日起十日內，向本院提起上訴。
中　　　華　　　民　　　國　　九十三　　年　　　四　　　月　　二十八　　日
                                臺灣基隆地方法院基隆簡易庭
                                    法  官  劉  桂  金
右正本證明與原本無異。
如不服本判決，應於判決送達後十日內，向本院提出上訴書狀，上訴於本院合議庭，
並按他造當事人之人數附具繕本。
                                    書記官  黃  士  元
中　　　華　　　民　　　國　　九十三　　年　　　四　　　月　　二十九　　日
附件二：
臺灣基隆地方法院檢察署檢察官聲請簡易判決處刑書　　九十三年度偵字第九五六號
　　被　　　告　甲○○　女　四十七歲（民國○○○年○月○日生）
　　　　　　　　　　　　住基隆市○○區○○路三七０號二樓
　　　　　　　　　　　　身分證統一編號：Ｃ二二五三二三八四號
右被告因公共危險等案件，業經偵查終結，認為宜以簡易判決處刑，茲將犯罪事實及
證據並所犯法條分敘如左：
　　　　犯罪事實
一、甲○○於民國九十三年一月二十四日二時五十分許，於飲用燒酒雞湯一碗後，注
　　意力減低、反應能力變慢，已不能安全駕駛動力交通工具而仍駕駛車牌號碼ＥＨ
　　—三七０九號自小客車，沿基隆市暖江橋往東碇路方向行駛，行經基隆市○○路
　　、暖江橋頭前，因不勝酒力，應注意能注意卻不注意，不慎駛入對向車道與乙○
　　○所駕駛之車號六二六—ＬＮ號營業小客車發生碰撞。致乙○○受有右側第五肋
　　骨骨折、右側第五掌骨骨折、右側眼瞼裂傷、左側股骨粉碎性骨折等傷害。經警
　　前往處理，甲○○亦受傷，經送台灣礦工醫院抽血檢驗血液酒精濃度一四八點一
　　七ｍｇ／ｄｌ（相當呼氣檢測零點七五毫克）。
二、案經乙○○訴由基隆市警察局第三分局報告偵辦。
　　　　證據並所犯法條
一、訊據被告甲○○對右揭犯罪事實坦承不諱。核與告訴人乙○○指訴之情節相符，
　　並有診斷證明書一紙、台灣礦工醫院血液檢驗報告單一張、道路交通事故現場圖
　　一張、道路交通事故調查報告表、現場照片十二張附卷可稽。被告酒後駕車顯有
　　過失，被告駕車過失之行為，與告訴人之傷害間，具有相當因果關係，其犯嫌應
　　堪認定。
二、核被告甲○○所為，係犯刑法第一百八十五條之三、刑法第二百八十四條第一項
　　前段之過失傷害罪嫌。被告所犯公共危險罪與過失傷害罪間，犯意各別，行為互
　　殊，請予分論併罰。
三、依刑事訴訟法第四百五十一條第一項聲請逕以簡易判決處刑。
　　此　　致
臺灣基隆地方法院基隆簡易庭
中　　　華　　　民　　　國　　九十三　　年　　　三　　　月　　二十六　　日
　　　　　　　　　　　　　　　　　　　檢　察　官　　林　明　志
右正本證明與原本無異
中　　　華　　　民　　　國　　九十三　　年　　　三　　　月　　三十一　　日
　　　　　　　　　　　　　　　　　　　書　記　官　　林　亮　珠
附件三：
按八十八年四月二十一日所增訂之刑法第一百八十五條之三交通危險罪，其可資探討
者有二：其一，本罪係故意犯或過失犯；其二，本罪與過失傷害罪之關係如何。茲分
述之：
一、關於其一，一般認為本罪係故意犯；惟本罪構成要件行為係駕駛，而其構成要件
    行為之故意，究竟存於飲酒之前，或是存於駕駛之前？若謂其故意存於飲酒之前
    ，即「行為人故意飲酒而至不能安全駕駛，猶駕駛車輛，易生公共危險」云云，
    一來無法規範飲酒之後，突然有開車必要之情形；二來除非引進「原因自由行為
    」之理論，否則無以解釋何以責任意思會脫離構成要件行為而先行存在。惟由條
    文結構觀之，顯然立法者並無引用「原因自由行為」之意思在內。反之，若謂其
    故意存於駕駛之前（即飲酒之後），即「行為人認識飲酒已至不能安全駕駛，猶
    故意駕駛車輛，易生公共危險」云云，由於飲酒既影響肢體掌控力，亦影響心智
    判斷力，如此解釋，將使飲酒至醉者，得以心神喪失為由，而脫免其故意駕駛之
    罪責，無法達到規範交通安全之立法目的。申言之，如此解釋，僅能制裁飲酒未
    醉者，無法制裁飲酒至醉者，將使立法目的大打折扣。為此，論者只得謂之本條
    欠缺過失犯乃立法疏漏云云。然則，本條「服用毒品、麻醉藥品、酒類或其他相
    類之物」云云，其服用乃違背注意義務之行為，無論其發生於駕駛之前之任何時
    期皆然，概屬過失犯注意義務之範圍，不必如同故意必須在駕駛行為時存在；至
    於「不能安全駕駛動力交通工具」云云，乃危險行為犯罪化之程度門檻，至此範
    圍始為犯罪。因此，就立法本意而言，就條文結構而言，本罪原是過失犯之獨立
    犯立法，即過失犯之類型化立法，屬於刑法第十二條第二項所稱之特別規定。論
    者或以其條文並未出現「過失」二字，遂認其為故意犯云云，應有誤會。君不見
    「失火罪」亦無「過失」二字，又有何人謂之失火為故意犯？因此，應認為本條
    係過失犯之立法無疑。
二、再者，關於其二，一般認為本罪與過失傷害罪之規範法益不同；本罪為公共危險
    ，過失傷害罪為身體法益，故認應數罪併罰，是為併罰說（當然亦有想像競合說
    與牽連說者）。惟在飲酒之後，若開車撞及他人，已有過失傷害罪、過失致重傷
    罪、過失致死罪可資規範，何以又立法增訂本罪？查本罪立法犯罪化，將刑罰之
    防衛線前移至實害尚未發生之際，自然含有防範於未然之意。所謂「公共危險」
    云云，不過不特定人之生命、身體法益之危險而已，與過失致死罪、過失傷害罪
    所保護者，係特定人生命、身體法益之實害，其法益相同，不過危險犯與實害犯
    之不同而已。因此，本罪屬於危險犯之立法無疑，一般認為屬於抽象危險犯。預
    備犯既係典型之危險犯，在預備殺人之後，進而殺人，只論以殺人罪，不再論以
    預備殺人罪；特別法之預備行賄罪，若行為人進而行賄，亦只論以行賄罪，不再
    論以預備行賄罪，何故？階段行為由低而高，實害行為吸收危險行為，高度行為
    吸收低度行為是也。同理，行為人在偽造文書之後，進而行使之，亦只論以行使
    偽造文書罪，不再另論偽造文書罪；行為人在強制之後，進而妨害自由，亦只論
    以妨害自由罪，不再另論強制罪；行為人在恐嚇或脅迫之後，進而實行實害行為
    如傷害，亦只論以傷害罪，不再另論恐嚇或強制罪。準此，進而言之，若行為人
    不過飲酒而開車，尚無實害行為發生，當然只得論以本罪；惟若其進而發生實害
    ，危險行為之飲酒，只能供為量刑參考而已，不能再回頭論以本罪之危險行為。
    申言之，本罪與過失傷害罪，具有實害犯吸收危險犯之關係，只能論以一罪，不
    能論以二罪。何況，在公共危險罪犯罪化立法之後，依實務通說之見解，公共危
    險罪與過失傷害罪係數罪併罰，在酒醉駕車而肇事之情形，要論以公共危險及過
    失傷害二罪，準此，同一喝酒之行為，依公共危險罪處罰一次後，又依道路交通
    管理處罰條例第八十六條第一項加重處罰一次，亦顯然違背雙重處罰禁止原則，
    並非妥當之見解。
